臺灣苗栗地方法院刑事判決
110年度易字第498號
公  訴  人  臺灣苗栗地方檢察署檢察官
被      告  黃忠義

                    籍設新北市○○區○○路○段00號（新北○○○○○○○○）


            劉德盛



上列被告因加重竊盜案件，經檢察官提起公訴（110年度偵字第7
998號、110年度偵字第8096號），因被告於本院準備程序中，就
被訴之事實為有罪之陳述，經本院告知簡式審判程序意旨，並聽
取當事人之意見後，裁定改依簡式審判程序審理，判決如下：
    主    文
黃忠義、劉德盛共同犯攜帶兇器、毀越門扇、侵入住宅竊盜罪，
均累犯，各處有期徒刑捌月。
未扣案犯罪所得小錢包肆個（內含現金新臺幣陸仟元）、手錶壹
支、金色手環壹個，均共同沒收，於全部或一部不能沒收或不宜
執行沒收時，共同追徵其價額。
    犯罪事實
一、黃忠義、劉德盛共同意圖為自己不法所有，基於竊盜之犯意
    聯絡，於110年11月21日8時54分許，由劉德盛騎乘黃忠義友
    人所有、懸掛車牌號碼000-000號車牌之普通重型機車搭載
    黃忠義，前往苗栗縣○○市○○街00號住宅，趁無人在家之際，
    由劉德盛持客觀上足以對人之生命、身體構成威脅，可供兇
    器使用之鳥嘴鉗1把，撬開上址住宅門鎖後侵入屋內，黃忠
    義則騎乘上開機車在屋外等候；嗣劉德盛進入屋內竊取薛栗
    燕所有之小錢包4個【內含現金新臺幣（下同）6,000元】、
    手錶1支、金色手環1個後，與黃忠義共同騎乘機車逃逸。
二、案經薛栗燕訴由苗栗縣警察局苗栗分局報告臺灣苗栗地方檢
    察署檢察官偵查起訴。
    理    由
壹、證據能力之說明
    本件被告黃忠義、劉德盛（下合稱被告2人）所犯非死刑、
    無期徒刑或最輕本刑有期徒刑三年以上之罪，亦非高等法院
    管轄第一審案件，且於準備程序進行中，被告2人先就被訴
    事實為有罪之陳述，經告以簡式審判程序之旨，並聽取當事
    人之意見後，本院依刑事訴訟法第273條之1第1項之規定，
    裁定由改行簡式審判程序，是本件之證據調查，依刑事訴訟
    法第273條之2規定，不受同法第159條第1項、第161條之2、
    第161條之3、第163條之1及第164條至第170條規定之限制，
    合先敘明。
貳、實體方面
一、上開犯罪事實，訊據被告2人於偵查、本院訊問、準備程序
    及審理中均坦承不諱，核與告訴人薛栗燕、證人何欣璇於警
    詢時證述之情節大致相符【見臺灣苗栗地方檢察署110年度
    偵字第7998號卷（下稱偵7998卷）第81至88頁】，並有機車
    行車路線圖、路口監視器錄影畫面截圖、現場照片附卷可考
    （見偵7998卷第131至193頁），足認被告2人之任意性自白
    與事實相符，洵值採信。故本案事證明確，被告2人犯行均
    堪以認定，應予依法論科。
二、論罪科刑：
  ㈠核被告2人所為，均係犯刑法第321條第1項第3款、第2款、第
    1款之攜帶兇器、毀越門扇、侵入住宅竊盜罪。被告2人共同
    毀壞門扇後侵入住宅內行竊，其越入之行為即屬侵入住宅，
    另毀壞門扇之行為，則係竊盜之加重要件行為，均已結合於
    所犯加重竊盜之罪質中，自不另構成侵入住宅罪或毀損罪。
  ㈡被告2人間，就本案之竊盜行為，有犯意聯絡及行為分擔，應
    論以共同正犯。
  ㈢按刑法第47條第1項有關累犯加重本刑之規定，不生違反憲法
    一行為不二罰原則之問題。惟其不分情節，基於累犯者有其
    特別惡性及對刑罰反應力薄弱等立法理由，一律加重最低本
    刑，於不符合刑法第59條所定要件之情形下，致生行為人所
    受之刑罰超過其所應負擔罪責之個案，其人身自由因此遭受
    過苛之侵害部分，對人民受憲法第8條保障之人身自由所為
    限制，不符憲法罪刑相當原則，牴觸憲法第23條比例原則。
    於此範圍內，有關機關應自本解釋公布之日起2年內，依本
    解釋意旨修正之。於修正前，為避免發生上述罪刑不相當之
    情形，法院就該個案應依本解釋意旨，裁量是否加重最低本
    刑，司法院釋字第775號解釋文參照。查被告黃忠義前因竊
    盜、施用毒品等案件，經法院分別判處罪刑確定，並經本院
    以108年度聲字第1051號裁定應執行有期徒刑1年10月；又因
    竊盜、違反個人資料保護法等案件，經法院分別判處罪刑確
    定，並經本院以109年度聲字第429號裁定應執行有期徒刑6
    月；又因竊盜案件，經法院判處有期徒刑4月確定，上開數
    案經接續執行後，於109年5月29日縮短刑期假釋出監，於10
    9年9月15日縮刑期滿假釋未經撤銷視為執行完畢；被告劉德
    盛前因竊盜案件，經法院分別判處罪刑確定，並經本院以10
    5年度聲字第152號裁定應執行有期徒刑2年5月，於105年10
    月13日縮短刑期假釋出監，嗣於106年4月15日縮刑期滿假釋
    未經撤銷視為執行完畢，有臺灣高等法院被告前案紀錄表在
    卷可考。是被告2人於受前案之有期徒刑執行完畢後，5年內
    故意再犯本案有期徒刑以上之罪，自構成累犯。本院審酌被
    告2人已有多次竊盜前科且經執行完畢，理應深切反省己過
    、養成遵法意識，出監後更應謹慎自控，不再為觸法亂紀之
    事；詎料其竟不思自省，再違犯本案竊盜犯行，顯見其等對
    刑罰反應力顯然薄弱、主觀違法之惡性重大，本院審酌上情
    ，認本案被告2人所犯之罪，均應依刑法第47條第1項規定加
    重其刑。
  ㈣爰以行為人之責任為基礎，審酌被告2人正值壯年，且非無正
    當工作能力，竟僅因金錢需求，而不循正當途徑獲取財物，
    恣意共同竊取他人之物，且係侵入他人住宅、並攜帶兇器行
    之，顯然欠缺尊重他人財產權之觀念，更對社會居住安寧、
    生活秩序造成侵擾，所為實應非難；兼衡其等犯罪之動機、
    手段、目的，犯後均坦承所為、正視己過之態度，及被告黃
    忠義自陳國中畢業之智識程度，於羈押前擔任水泥工、每月
    收入約35,000元，獨居之家庭生活狀況；被告劉德盛自陳國
    中畢業之智識程度，於羈押前經營養生館、每月收入約4至5
    萬元，需照顧母親、年幼子女之家庭生活狀況（見本院卷第
    121頁），及告訴人所受之財物損害等一切情狀，分別量處
    如主文所示之刑，以資懲儆。
三、沒收部分：
　㈠按共同正犯犯罪所得之沒收、追徵，應就各人所分得之數為
    之。所謂各人「所分得」之數，係指各人「對犯罪所得有事
    實上之處分權限」而言。因此，若共同正犯各成員內部間，
    對於犯罪所得分配明確時，應依各人實際所得宣告沒收；若
    共同正犯對於犯罪所得，其個人確無所得或無處分權限，且
    與其他成員亦無事實上之共同處分權限者，自不予諭知沒收
    ；然若共同正犯對於犯罪所得享有共同處分權限時，僅因彼
    此間尚未分配或分配狀況未臻具體、明確，參照民法第271
    條「數人負同一債務，而其給付可分者，除法律另有規定或
    契約另有訂定外，應各平均分擔之」，民事訴訟法第85條第
    1項前段「共同訴訟人，按其人數，平均分擔訴訟費用」等
    規定之法理，應平均分擔（最高法院108年度台上字第3271
    號判決意旨參照）。經查，被告2人本案竊得之小錢包4個（
    內含現金6,000元）、手錶1支、金色手環1個，均屬被告2人
    犯罪所得之財物，而未扣案，亦未合法發還告訴人；而被告
    2人均供稱：所得財物已經一起花用完畢了等語（見本院卷
    第91、120頁），是該犯罪所得既未經分配，依據上開說明
    ，自應依刑法第38條之1第1項前段、第3項規定，對被告2人
    宣告共同沒收，並於全部或一部不能沒收或不宜執行沒收時
    ，共同追徵其價額。
　㈡未扣案用以實行本案竊盜犯行之鳥嘴鉗，固屬供其犯罪所用
    之物；然該物並未扣案，且據被告2人供稱：已經丟掉了等
    語（見本院卷第91、120頁）。本院審酌卷內查無其他積極
    事證足認該鳥嘴鉗現仍存在而未滅失，且鳥嘴鉗本身價值低
    微，亦非違禁物，對之宣告沒收，難認有何足以達成犯罪預
    防之目的，堪認無刑法上之重要性，應無沒收之必要，爰依
    刑法第38條之2第2項規定，不予宣告沒收。
據上論斷，應依刑事訴訟法第273條之1第1項、第299條第1項前
段，刑法第28條、第321條第1項第1款、第2款、第3款、第47條
第1項、第38條之1第1項前段、第3項，刑法施行法第1條之1第1
項，判決如主文。
本案經檢察官姜永浩提起公訴，檢察官林宜賢到庭執行職務。
中　　華　　民　　國　　111 　年　　1 　　月　　12　　日
                  刑事第四庭  法  官  申惟中
以上正本證明與原本無異。　　　　　　　　　　　　　　　　如不服本判決應於收受判決後20日內向本院提出上訴書狀，並應敘述具體理由。其未敘述上訴理由者，應於上訴期間屆滿後20日內向本院補提理由書(均須按他造當事人之人數附繕本)「切勿逕送上級法院」。告訴人或被害人如對本判決不服者，應具備理由請求檢察官上訴，其上訴期間之計算係以檢察官收受判決正本之日期為準。　　　　　　　　　　　　　　　　　　　　　　　   　　　　　　　　　　　　　書記官　陳邦旗　　　　　　
中　　華　　民　　國　　111 　年　　1 　　月　　12　　日

附錄本案論罪科刑法條：
中華民國刑法第321條
犯前條第 1 項、第 2 項之罪而有下列情形之一者，處 6 月以
上 5 年以下有期徒刑，得併科 50 萬元以下罰金：
一、侵入住宅或有人居住之建築物、船艦或隱匿其內而犯之。
二、毀越門窗、牆垣或其他安全設備而犯之。
三、攜帶兇器而犯之。
四、結夥三人以上而犯之。
五、乘火災、水災或其他災害之際而犯之。
六、在車站、港埠、航空站或其他供水、陸、空公眾運輸之舟、
    車、航空機內而犯之。前項之未遂犯罰之。